臺灣宜蘭地方法院民事裁定
111年度抗字第11號
抗  告  人  游信波  
相  對  人  許方豪  

上列當事人間聲請拍賣抵押物事件，抗告人對於本院司法事務官
所為民國111年5月5日111年度司拍字第31號裁定(下稱原裁定)提
起抗告，本院裁定如下：
    主  文
抗告駁回。
抗告程序費用新臺幣壹仟元由抗告人負擔。
    理  由
一、按抵押權人於債權已屆清償期而未受清償者，得聲請法院拍
    賣抵押物，就其賣得價金而受清償，民法第873條定有明文
    ；其規定準用於最高限額抵押權，同法第881條之17亦有明
    文。又聲請拍賣抵押物係屬非訟事件，於最高限額抵押，法
    院祇須就抵押權人提出之文件為形式上審查，如認其抵押權
    已依法登記，並有抵押權登記擔保範圍之債權存在，且債權
    已屆清償期而未受清償，即應為准許拍賣抵押物之裁定；至
    於法院所為准許與否之裁定，無確定實體法上法律關係存否
    之效力，債務人或抵押人對抵押債權及抵押權之存否、金額
    如有爭執，應另循訴訟途徑以謀解決，不得僅依抗告程序聲
    明其爭執，並據為廢棄准許拍賣抵押物裁定之理由（最高法
    院51年度台抗字第269號、94年度台抗字第631號、94年度台
    抗字第270號裁定意旨參照）。
二、相對人主張抗告人於110年9月28日向相對人借款新臺幣(下
    同)350萬元，約定清償日期為110年12月27日，並以如原裁
    定附表所示不動產（下稱系爭不動產）作為擔保，設定抵押
    權登記在案（下稱系爭抵押權）。未料，抗告人屆期不為清
    償，尚積欠350萬元，為此聲請拍賣抵押物以資受償。經原
    審以相對人已完成抵押權登記，且債權已屆清償期而未受償
    為由，准許相對人之聲請。
三、抗告意旨略以：
　　兩造間並無金錢借貸關係，相對人持有其簽發之本票，乃其
    因賭博所積欠之債務。又賭博為法令禁止之行為，其因該行
    為所生債之關係原無請求權可言，除有特別情形外，經雙方
    同意以清償此項債務之方法而變更為負擔其他新債務時，亦
    屬脫法行為不能因之而取得請求權，故賭博為法令禁止之行
    為，相對人不得享有系爭本票之票據上權利。且其並不認識
    相對人，也未曾向相對人借款，兩造間既無債權存在，其如
    何就系爭不動產設定系爭抵押權予相對人，系爭抵押權即屬
    不存在，原裁定准許拍賣抵押物，自屬違誤，為此提起抗告
    ，請求廢棄原裁定等語。
四、相對人則請求駁回抗告，陳以：
　　兩造間為一般金錢借貸契約，亦有實際交付借款350萬元，
    其中300萬元作為清償抗告人之前抵押權人債務，並由前抵
    押權人收受後方完成原設定抵押權塗銷，剩餘50萬元則以 
    現金給付予抗告人。且簽約交付借款金額過程均有錄影存證
    ，並非抗告人所言兩造間並無借貸而為賭債關係。抗告人不
    願清償下，明知已有收受相對人交付之350萬元借款，亦同
    意就系爭不動產設定系爭抵押權，其謊稱兩造間為賭債關係
    ，自應負舉證之責。
五、經查，本件相對人主張其為系爭抵押權之抵押權人，抵押債
    權屆期未獲清償之情，業據提出形式上相符之抵押權設定契
    約書、他項權利證明書、金錢借貸契約、本票、土地及建物
    登記謄本文件為證。依前開文件所載，可認有系爭抵押權擔
    保範圍之債權存在，且其債權屆期未獲清償，則依諸前揭說
    明，原裁定據以准許就系爭不動產為拍賣之聲請，即無不合
    。至抗告意旨所指兩造間並無借貸關係而係賭債關係等節，
    縱屬真實，亦屬實體權利之爭執，非於本件拍賣抵押物裁定
    之非訟程序得予以審查，應由抗告人另行提起訴訟，以資解
    決。本件既經審查形式上符合拍賣抵押物要件，則原裁定准
    予拍賣抵押物，於法並無不合。抗告意旨指摘原裁定不當，
    求予廢棄，並無理由，應予駁回。
六、據上論結，本件抗告為無理由，依非訟事件法第46條、第21
    條第2項、第24條第1項、民事訴訟法第495條之1第1項、第4
    49條第1項、第95條、第78條，裁定如主文。
中　　華　　民　　國　　111 　年　　8 　　月　　8 　　日
                民事庭審判長法  官  鄭貽馨   
  　　　　　　　　　　　　　法  官  謝佩玲
　　　　　　　　　　　　　　法  官  張軒豪
以上正本係照原本作成。
本裁定除以適用法規顯有錯誤為理由，並經本院許可外，不得再抗告。如提起再抗告，應於收受後10日內委任律師為訴訟代理人向本院提出再抗告狀。並繳納再抗告費新台幣1,000元。本裁定得再抗告。　　　　　　　　　　　　　　  
中　　華　　民　　國　　111 　年　　8 　　月　　8 　　日
                            書記官　林憶蓉